最　高　行　政　法　院　裁　定　　　　　　　　　九十一年度裁字第一四九○號
　　上　訴　人　甲○○
　　被 上訴 人　內政部
　　代　表　人　余政憲
右當事人間因農保事件，上訴人對於中華民國九十年十月十一日臺北高等行政法院八
十九年度訴字第二七六八號判決，提起上訴，本院裁定如左：
　　主  文
上訴駁回。
上訴審訴訟費用由上訴人負擔。
　　理  由
按對於高等行政法院判決上訴，非以其違背法令為理由，不得為之，行政訴訟法第二
百四十二條定有明文。是對於高等行政法院判決上訴，若未具體說明原判決違背何項
法令、不適用或如何適用不當之具體情事，即非主張原判決違背法令以為上訴理由，
其上訴不應准許。查原判決以：按被保險人因遭受傷害或罹患疾病，經治療終止後，
如身體遺存障害，適合殘廢給付標準表規定之項目，並經保險人自設或特約醫療機構
診斷為永久殘廢者，得按其當月投保金額，依同表規定之殘廢等級及給付標準，一次
請領殘廢補助費，為農民健康保險條例第三十六條第一項所規定。又殘廢給付標準表
第四十七項為胸腹部臟器機能遺存顯著障害，終身祇能從事輕便工作者，殘廢等級：
七，給付四四○日　第五十二項為胸腹部臟器遺存障害者，殘廢等級：十二，給付一
○○日；另依同表胸腹部臟器系列附註二及六規定：「胸腹部臟器等級之審定：胸腹
部臟器遺存障害，須將症狀綜合衡量，永久喪失勞動能力與影饗其日常生活活動或社
會生活活動之狀況及需他人扶助之情形，比照精神、神經障害等級審定基本原則，綜
合審定其等級。」「胸腹部臟器遺存障害者」係指胸腹部遺存機能障害，致工作上確
有明顯之阻害而由醫學上可予證明者，如膀胱括約肌變化所致之尿失禁或肛門括約肌
不全（因斷裂等）所致之大便失禁者，適用第五十二項第十二等級。本件據林口長庚
醫院開立之殘廢診斷書記載上訴人為冠狀動脈疾病，八十八年六月四日接受心臟血管
繞道手術治療，八十八年七月十六日診斷成殘日，當時意識狀態正常、四肢肌力均為
五分（正常為五分）、臥床狀態、勞動能力、大小便、沐浴更衣、語言狀態、行動能
力、呼吸等均正常可以自理，經勞保局調閱上訴人林口長庚醫院之病歷審查結果，上
訴人因冠狀動脈疾病症，術前曾有心肌梗塞，心導管檢查為 LM＋3─V─D，且左心室
功能收縮不良，開刀後上訴人狀況穩定並無惡化的現象，於八十八年七月十六日心超
追蹤仍殘留有心臟功能不良的情形， LVEF約在40%，有明顯進步的功能現象，勞保局
以其殘廢程度尚未達胸腹部臟器機能遺存顯著障害，終身祇能從事輕便工作之第四十
七項程度，乃核其殘廢程度符合殘障給付標準表第五十二項第十二等級，監理會審閱
勞保局卷附上訴人殘廢診斷書、病歷及相關資料無誤，乃為申請審議駁回之審定。經
綜合衡量上訴人症狀，尚非永久喪失勞動能力與影響其日常生活活動或社會生活活動
之狀況及需他人扶助之情形，因而認原處分及原審議所為核定，並無不妥。至於上訴
人主張案外人劉蕙患與其相同之病情，勞保局原亦核定按殘廢程度符合殘廢給付標準
表第五十二項第十二等級，發給殘廢給付一○○日計新臺幣（下同）三四、○○○元
，經劉蕙提起訴願，由訴願機關撤銷發回勞保局重新核定後，即改依同標準表第四十
七項第七等級，計一四九、六○○元云云一節。查農保殘廢給付依被保險人之成殘程
度個案審查，不能以彼例此，本件上訴人八十八年六月四日接受心導血管繞道手術治
療，八十八年七月十六日診斷成殘日，當時意識狀態正常，四肢肌力約為五分，臥床
狀態、勞動能力、大小便、沐浴更衣、語言狀態、行動能力、呼吸等均正常可自理等
情，已如前所述，則依上訴人病情，原處分核定按殘廢程度符合殘廢給付標準表第五
十二項第十二等級，發給殘廢給付一○○日計三四、○○○元，自無不合，上訴人不
能以他人之病例作為其給付之標準。乃駁回上訴人於原審之訴。茲上訴意旨徒就原審
認定事實，證據取捨、適用法律之職權行使，仍執陳詞主張：依據上訴人之主治醫師
出具之殘廢診斷證明書中殘廢部位欄中，明確指出：「上訴人因冠狀動脈疾病，無法
從事過重工作，只能從事輕便工作。」更在殘廢情況欄中勾選上訴人之「勞動能力」
狀況「可從事家內工作」並加註「上項殘廢無好轉可能」。表示上訴人的確符合農民
健康保險殘廢給付標準表，胸腹部臟器障害第四十七項第七等級殘障程度。惟被上訴
人以其特約醫師審閱相關病歷資料，且未通知上訴人親自診療下，遽以做成之複檢診
斷書，是否足以認定上訴人殘廢程度等級，不無疑義？又依原判決得知「胸腹部臟器
障害等級之審定」應比照精神、神經障害等級審定基本原則，綜合審定之，而依據精
神、神經障害系列附註一、第五點指出：「因中等度精神，神經障害，精神及身體之
勞動能力較一般顯明低下者：適用第七級」是本件被上訴人應核定上訴人第七級殘障
給付四四○日計一四九、六○○元云云，指摘其為不當。而未具體說明原判決違背何
項法令、不適用或如何適用不當之具體情事，揆之首揭說明，即非主張原判決違背法
令以為上訴理由，其上訴自難謂為合法，應予駁回。
依行政訴訟法第二百四十九條第一項前段、第一百零四條、民事訴訟法第九十五條、
第七十八條，裁定如主文。
中　　華　　民　　國　　九十一　　　年　　　十二　　　月　　　十九　　　日
                    最 高 行 政 法 院  第 五 庭
                                審 判 長 法  官　　　徐　樹　海
                                         法  官      黃  璽  君
                                         法  官　　　鄭　淑　貞
                                         法  官　　　林　家　惠
                                         法  官　　　林　茂　權
右  正  本  證  明  與  原  本  無  異
　　　　　　　　　　　　　　　　　　　　 法院書記官　陳　盛　信
中　　華　　民　　國　　九十一　　　年　　　十二　　　月　　　十九　　　日
